ACORDAO-COMPLETO-2574153

ACÓRDÃO DE RELAÇÃO

ACÓRDÃO DE RELAÇÃO 1676/2023 ATA 3/2023 - SEGUNDA CÂMARA

Acórdão 1676/2023-TCU-Segunda Câmara
	VISTOS e relacionados estes autos de ato de concessão de pensão militar em benefício das Sras. Stela Maria Correa e Silvia Regina Correa, emitido pelo Comando do Exército e submetido a este Tribunal para fins de registro;
	Considerando que a análise empreendida pela então Secretaria de Fiscalização de Integridade de Atos e Pagamentos de Pessoal e de Benefícios Sociais - Sefip detectou que a Sra. Silvia Regina Correa recebe cumulativamente três benefícios (a pensão militar objeto destes autos e duas aposentadorias do Regime Geral da Previdência Social) e a Sra. Stela Maria Correa também percebe três benefícios (a pensão militar objeto destes autos, uma aposentadoria e uma pensão, ambas do Regime Geral da Previdência Social) ; 
	Considerando que o acúmulo da pensão militar concomitantemente com outros dois benefícios previdenciários contraria o disposto no art. 29 da Lei 3.765/1960;
	Considerando que o benefício previdenciário do INSS é considerado para fins de apuração da acumulação de pensão militar, haja vista que, em se tratando de pensão civil, quer seja previdenciária ou estatutária, a acumulação de benefícios recebidos dos cofres públicos deve ser entendida de maneira restritiva, conforme precedente dos Tribunais Regionais Federais (v.g.: Apelação Cível 2005.33.000084718 - TRF 1ª Região e Apelação em Mandado de Segurança   70012 - TRF 2ª Região) , do Superior Tribunal de Justiça (v.g.: AgRg no Resp 989802/RJ) , e desta Corte de Contas (v.g.:   Acórdãos 3.653/2011 e Acórdão 7108/2014-TCU-Segunda Câmara) ; 
	Considerando que, por meio do Acórdão 1414/2021-TCU-Plenário (rel. Ministro Walton Alencar Rodrigues) , este Tribunal fixou entendimento no sentido da possibilidade de apreciação de ato sujeito a registro mediante relação, na forma do artigo 143, inciso II, do Regimento Interno/TCU, nas hipóteses em que a ilegalidade do ato decorra exclusivamente de questão jurídica de solução já pacificada na jurisprudência desta Corte de Contas;
	Considerando a presunção de boa-fé das interessadas; e
	Considerando que o ato ora examinado deu entrada no TCU há menos de cinco anos;
	ACORDAM os Ministros do Tribunal de Contas da União, com fundamento nos artigos 1º, inciso V, e 39, inciso II, da Lei 8.443/1992, c/c os artigos 17, inciso III, 143, inciso II, 259, inciso II, 260 e 262 do Regimento Interno/TCU, em considerar ilegal a concessão de pensão militar às Sras. Stela Maria Correa e Silvia Regina Correa e negar registro ao correspondente ato, dispensar o ressarcimento das quantias indevidamente recebidas de boa-fé pelas interessadas, consoante o disposto no Enunciado 106 da Súmula da Jurisprudência do TCU, e expedir as determinações contidas no subitem 1.7 abaixo:
1. Processo TC-Processo 019.434/2022-7 (PENSÃO MILITAR) 
	1.1. Interessadas: Silvia Regina Correa (XXX.920.157-XX) ; Stela Maria Correa (XXX.695.897-XX) .
	1.2. Órgão: Comando do Exército.
	1.3. Relator: Ministro-Substituto Marcos Bemquerer Costa.
	1.4. Representante do Ministério Público: Procuradora-Geral Cristina Machado da Costa e Silva.
	1.5. Unidade Técnica: Unidade de Auditoria Especializada em Pessoal (AudPessoal) .
	1.6. Representação legal: não há.
	1.7. Determinações:
	1.7.1. determinar ao Comando do Exército que, no prazo de 15 (quinze) dias a contar da notificação deste Acórdão, adote as seguintes providências:
	1.7.1.1. abstenha-se de realizar pagamentos decorrentes do ato ora impugnado, sujeitando-se a autoridade administrativa omissa à responsabilidade solidária, nos termos do art. 262, caput, do Regimento Interno/TCU; 
	1.7.1.2. oriente as interessadas, Sras. Stela Maria Correa e Silvia Regina Correa, sobre a possibilidade de optar, a qualquer tempo, pelos benefícios legalmente acumuláveis, nos termos das disposições do art. 29 da Lei 3.765/1960, comprovando eventual opção ao Comando do Exército; e 
	1.7.1.3. dê ciência do inteiro teor desta Deliberação às interessadas, alertando-as de que o efeito suspensivo proveniente da interposição de eventuais recursos junto a este Tribunal não as exime da devolução dos valores percebidos indevidamente após a notificação, caso os recursos não sejam providos, e encaminhe, no prazo de 30 (trinta) dias, ao Tribunal o comprovante das referidas ciências.

Segunda Câmara

Comando do Exército.

Silvia Regina Correa (XXX.920.157-XX); Stela Maria Correa (XXX.695.897-XX).

MARCOS BEMQUERER

não há.

PENSÃO MILITAR (PMIL)

Unidade de Auditoria Especializada em Pessoal (AudPessoal).